臺灣高等法院臺南分院民事裁定　94年度家抗字第49號
抗　告　人　甲○○
代　理　人　林金宗　律師
相　對　人　乙○○
上列抗告人因與相對人間請求遺產分割事件，對於中華民國94年
5月4日臺灣雲林地方法院93年度家訴字第41號裁定提起抗告，本
院裁定如下：
    主  文
抗告駁回。
抗告訴訟費用由抗告人負擔。
    理  由
一、原審法院裁定意旨略以：
  (一)、按提起民事第二審上訴，應依民事訴訟法第77條之16規定
      繳納裁判費，為必須具備之程式。
  (二)、本件上訴人即抗告人提起第二審上訴，未據繳裁判費新臺
      幣（下同）52,763元，經原審於民國94年4月6日裁定，限
      令於送達後7日內補正，此項裁定已於94年4月11日送達，
      有送達證書在卷可稽。抗告人逾期迄今仍未補正，其上訴
      自非合法，爰依民事訴訟法第442條第2項、第95條、第78
      條規定駁回。
二、抗告意旨略以：
  (一)、按「性質上必須合一確定之共同訴訟，依法一人有上訴者
      ，應視與全體所為之上訴同。」、「被上訴人起訴以上訴
      人某子某丑為被告，請求分割公同共有物，其訴訟標的對
      於共同訴訟之各人必須合一確定，共同被告某子對於第一
  　　審判決雖未提起上訴，但依民事訴訟法第五十六條第一項
      第一款之規定，上訴人某丑提起第二審上訴，係有利於共
      同訴訟人之行為，其效力及於全體，原審於判決書內竟未
      併列某子為上訴人，自嫌疏誤。」，最高法院20年上字第
      1520號及37年上字第7366號判例著有明文。本件原判決理
      由第7點認為：「本件協議分割遺產之訴訟，為必要共同
      訴訟，被告等所以居於協議分割遺產訴訟之被告地位，乃
      法律規定所不得不然。」，故本件屬必要共同訴訟無疑，
      本件抗告人甲○○不服提起上訴，其效力自應及於共同被
      告吳順成，即吳順成應為上訴人，然原裁定並未列吳順成
      為上訴人，且命補繳裁判費之裁定亦未列上訴人吳順成為
      上訴人，致補繳裁判費之裁定，並未送達於上訴人吳順成
      ，此亦有該補繳裁判費之裁定可稽，致視為上訴人吳順成
      根本無繳納裁判費之機會，既未命上訴人吳順成補繳裁判
      費，原審裁定駁回上訴，自有不當。且因本件既為必要共
      同訴訟，原裁定書未列吳順成為上訴人，揆諸前開判例意
      旨，於法自有未合。自有廢棄原裁定之必要。
  (二)、按「經分會准予法律扶助之無資力者，其於訴訟程序中，
      向法院聲請訴訟救助時，應准予訴訟救助。但有不符法律
      扶助之事實者，不在此限。」法律扶助法第62條定有明文
      。本件抗告人收受駁回上訴之裁定前（抗告人於94年5月
      13日收受送達），業於94年5月4日經法律扶助基金會准予
      法律扶助，並於94年5月5日具狀明業經法律扶助基金會
      准予法律扶助之事由聲請訴訟救助，此有聲請狀可稽（即
      原審94年度家救字第7號、本院94年度家抗字第50號），
      依前開規定，自應准許抗告人訴訟救助。但原審卻於抗告
      人聲請訴訟救助一星期後，即遲至94年5月13日始將駁回
      上訴之裁定送達抗告人，致無資力而無法繳納裁判費之抗
      告人，煞費周章取得法律扶助後，卻仍遭駁回上訴之命運
      ，對無資力之抗告人而言，情何以堪？爰提起抗告，求為
      廢棄原裁定云云。
三、按「訴訟標的對於共同訴訟之各人必須合一確定之必要共同
    訴訟，共同訴訟人中一人或數人所提起之上訴倘係合法，依
    民事訴訟法第五十六條第一項第一款規定，其效力固及於全
    體，惟如非合法，其效力自無及於全體之可言」（參照最高
    法院89年度台聲字第61號裁判意旨）、「可認為必要共同訴
    訟之共同訴訟人中一人提起上訴時，須其上訴係合法，始有
    其效力及於全體之可言，其上訴不合法時，駁回上訴之裁定
    ，即無庸將其他共同訴訟人併列為上訴人。本件抗告人莊○
    我一人提起之第二審上訴既非合法，已如前述，原法院裁定
    內竟併列原非上訴人之抗告人靈○山無生道場以次二十人為
    上訴人，並裁定駁回渠等之上訴，衡之前揭說明，自有疏誤
    。」（參照最高法院89年度台抗字第287號裁定意旨）；又
    按「民事訴訟當事人提起上訴，以預繳審判費用為必須具備
    之程式，倘不備此項程式，經審判長命其補正仍不遵行，即
    應認其上訴為不合法，予以駁回」（參照最高法院18年度上
    字第961號判例意旨）、「上訴程式不備，在未經裁判以前
    ，固可隨時補正，但一經裁判駁回之後，即應歸責於上訴人
    自己之過失，除有合於再審情形，得提起再審之訴外，別無
    救濟之途徑。」（參照最高法院19年聲字第224號判例意旨
    ）。
四、經查：
  (一)、本件原告即相對人因與被告即抗告人吳順成等人間請求遺
      產分割事件（93年度家訴字第41號），於94年3月4日經原
      審判決准予分割後，抗告人不服於94年4月4日具狀向原審
      聲明上訴，抗告人未繳納第二審上訴裁判費52,763元，經
      原審於94年4月6日裁定，限令抗告人於送達後7日內補正
      ，此項裁定已於94年4月11日送達抗告人，此有送達證書
      在卷可稽。抗告人逾期並未補正繳納第二審上訴裁判費
      52,763元，亦未聲請訴訟救助，其上訴自非合法，原審乃
      依民事訴訟法第442條第2項規定，於94年5月4日裁定駁回
      其上訴，自屬正當。
  (二)、抗告意旨主張：本件屬必要共同訴訟，抗告人不服提起上
      訴，其效力自應及於共同被告吳順成，即吳順成應為上訴
      人，然原裁定駁回抗告人之上訴並未列另被告吳順成為上
      訴人，且命補繳裁判費52,763元之裁定亦未列另共同被告
      吳順成為上訴人，致補繳裁判費之裁定，並未送達於上訴
      人吳順成，致視為上訴人吳順成根本無繳納裁判費之機會
      ，既未命上訴人吳順成補繳裁判費，且抗告人於94年5月5
      日具狀明業經法律扶助基金會准予法律扶助之事由聲請
      訴訟救助，依法律扶助法第62條規定，自應准許抗告人訴
      訟救助。但原審卻於抗告人聲請訴訟救助一星期後，即遲
      至94年5月13日始將駁回上訴之裁定送達抗告人，致無資
      力而無法繳納裁判費之抗告人，煞費周章取得法律扶助後
      ，卻仍遭駁回上訴之命運，對無資力之抗告人而言，情何
      以堪云云。惟揆諸前開說明，抗告人於收受命補繳裁判費
      52,763元之裁定後，並未於期限內補繳裁判費52,763元，
      亦未聲請訴訟救助，是其上訴並非合法，本件雖為必要共
      同訴訟，但抗告人不合法上訴之效力並不及於另被告吳順
      成，故補繳裁判費之裁定，無必要送達於另被告吳順成。
      另抗告人雖於94年5月5日具狀明業經法律扶助基金會准
      予法律扶助之事由聲請訴訟救助（即原審94年度家救字第
      7號、本院94年度家抗字第50號），但其聲請訴訟救助時
      間為94年5月5日，係在原審94年5月4日裁定駁回抗告人上
      訴之後，原審遂於94年5月11日以其上訴顯無勝訴之望為
      由，裁定駁回其聲請訴訟救助（按抗告人係就原審93年度
      家訴字第41號判決上訴之裁判費52,763元聲請訴訟救助，
      依民事訴訟法第109條前段規定，應向受訴法院即本院為
      之，本院另於94年11月15日以94年度家抗字第50號廢棄該
      裁定，尚未確定），故抗告人於原審94年5月4日裁定駁回
      抗告人上訴之後，所聲請之訴訟救助，並不影響本件原審
      94年5月4日裁定駁回抗告人上訴之效力。從而，原審裁定
      駁回抗告人之上訴，核無不合。抗告意旨仍執前詞指摘原
      裁定不當，求為廢棄，非有理由。
五、據上論結，本件抗告為無理由，依民事訴訟法第495條之1第
    1項、第449條第1項、第95條、第78條，裁定如主文。
中　　華　　民　　國　　94　　年　　11　　月　　15　　日
                  民事第四庭    　審判長法　官  林金村
　　　　　　　　　　　　　　　　        法　官  黃三哲
　　　　　　　　　　　　　　　　        法　官  胡景彬
上為正本係照原本作成。
抗告人如不服本裁定，僅得於收受本裁定正本送達後10日內以適
用法規顯有錯誤為理由，向本院提出再抗告狀（須附繕本一份及
繳納再抗告裁判費新台幣1千元)，並經本院許可後始可再抗告於
最高法院。
中　　華　　民　　國　　94　　年　　11　　月　　16　　日
                                        書記官  趙玲瓏
【附記】
民事訴訟法第495條之1第2項準用同法第466條之1第1、2項規定
：
I對於第二審判決上訴，上訴人應委任律師為訴訟代理人。但上
　訴人或其法定代理人具有律師資格者，不在此限。
II上訴人之配偶、三親等內之血親、二親等內之姻親，或上訴人
　為法人、中央或地方機關時，其所屬專任人員具有律師資格並
  經法院認為適當者，亦得為第三審訴訟代理人。
                                                   K
